【裁判字號】    89,交訴,93
【裁判日期】    891220
【裁判案由】    業務過失致死
【裁判全文】
臺灣桃園地方法院刑事判決                          八十九年度交訴字第九三號
    公  訴  人  臺灣桃園地方法院檢察署檢察官
    被      告  甲○○
右列被告因業務過失致死案件，經檢察官提起公訴（八十九年度偵字第四００一號）
，本院判決如左：
    主  文
甲○○從事業務之人，因業務上之過失致人於死，處有期徒刑壹年，緩刑年。
    事  實
一、甲○○以駕駛貨車載貨為業，為從事駕駛業務之人。於民國八十八年十月二十日
    上午七時四十分許，駕駛車牌號碼ＲＤ－八０七號大貨車，沿桃園市○○街往建
    新街方向行駛，途經福林街二十五號前，見邱振源騎乘腳踏車在其前方行駛，而
    欲超越前行之腳踏車，其明知汽車超車時應顯示左方向燈並與前車左側保持半公
    尺以上之間隔，以防止危險之發生，而依當時情形亦無不能注意之情事，竟疏未
    注意，於超越前行由邱振源所騎乘之腳踏車時未保持安全間隔自後超越，而擦撞
    邱振源所騎乘之腳踏車，致邱振源人車倒地，頭部因此受到重創，經送醫急救，
    仍因顱內出血傷重於當日上午十時二十五許不治死亡。
二、案經台灣桃園地方法院檢察署檢察官據報相驗後自動檢舉偵查起訴。
    理  由
一、訊據被告甲○○矢口否認有何業務過失致死犯行，辯稱伊在伊的車道行駛未變換
    車道，並保持安全距離，伊從介壽路左轉福林街約兩百公尺，發現腳踏車騎在右
    後車輪附近，伊並未撞到他，伊在照後鏡看到他跌倒，才下車查看，為何邱振源
    會在伊後方倒下，伊不清楚，且路寬四米，伊車子有二米，靠雙黃線邊行駛，邱
    振騎自行車在伊右邊行駛，不可能被伊的車撞到，也許是他自行摔倒云云。經查
    右揭事實，業據被害人邱振源之女乙○於本院審理時指稱：「當時是鄰居通知我
    說父親發生車禍，我趕到現場，由甲○○扶著倒臥在地之邱振源，我父親當醒來
    時即跟我說是甲○○撞到他，後來我父親就暈倒，隨後就送父親到醫院」等語詳
    確，而證人陳文鴻於警訊時證述：「當時我在二樓看電視，聽到外面有碰撞聲音
    ，於是打開窗戶就看見邱振源人躺在ＲＤ－八０七號營大貨車後面，而邱振源所
    騎乘腳踏車則彈至路旁，此時邱振源的女兒亦在現場，把邱振源扶起來，當時邱
    振源由昏迷中被叫醒，於是我從二樓下來觀看情形如何，我到樓下後就看見ＲＤ
    ０－八０七營大貨車下來一名男子（甲○○），邱振鴻源當時清醒時曾指甲○○
    說『我是被他（甲○○）撞的』」，於偵查證稱：「我在住處二樓聽到樓下有車
    子摔倒的聲音，下來察看，死者倒在地上，他女兒一直喊叫，他清醒過來，一直
    說是甲○○的車撞到他」等語，及證人即被害人邱振源之孫女丙○○於警訊時證
    稱：「（車禍當時你爺爺有無述明發生情形？）當時我爺爺一清醒便說是對方開
    車撞到他的」、於偵查中證述：「撞到時經鄰居通知，他發生車禍趕到現場，他
    有點昏迷，經我母親喊叫後，他清醒過來，立刻說是被告甲○○車子撞到」等語
    屬實，亦均核與被害人邱振源之女乙○指訴之情節相符，復有警製道路交通事故
    調查報告表乙份、現場照片八幀在卷足憑。又被害人邱振源經檢察官督同檢驗員
    相驗結果認其受有後枕骨二Ⅹ二公分擦傷、右側鼠蹊部十五Ⅹ十公分皮下出血、
    脊椎下方近腰部二Ⅹ二公分擦傷、左上臂後部三Ⅹ二公分及左肘後部二Ⅹ二公分
    傷、右大腿後部十Ⅹ五公分擦傷等傷害，致死創傷係因頭部外傷併顱內出血傷重
    不治死亡，有台灣桃園地方法院檢察署驗斷書乙份附卷可稽，衡情果若邱某騎乘
    腳踏車自行跌倒，亦頂多發生皮肉擦傷，豈有如前開所述之多處傷害並頭部外傷
    顱內出血致死，益徵被害人邱振源之傷勢係遭車自後撞擊而造成之結果。稽以被
    告於警局訊時供稱：「我右轉至福林街後，在發生前我有看見邱振源騎腳踏車在
    外側邊緣，我超過邱振源的時候，還特意從後視鏡看他，就看見邱振源摔倒，於
    是我下車查看情形為何」、「當時我由介壽路右轉福林街欲往建新街時，在福林
    街二十五號前看見一個老人騎自行車在邊線上行駛，而我將車開過時，從後照鏡
    看見那名老人倒在我車子的右後方，我停下車查看」等語，於偵查中供稱：「我
    開大貨車沿福林街往建新街方向行駛，看到死者騎自行車在我右前方約五公尺，
    他騎在右側路面白線的右側上，我繼續前行，超越他自行車後，我從照後鏡發現
    他人身跌倒在我車輛右後方」等語，及卷附之現場照片以觀，被害人邱振源所騎
    乘之腳踏車倒臥在被告所駕駛之前開大貨車右後方之外側白線上，且相距不遠，
    及被告於偵查中亦不否認並無看到被害人被其他車輛撞到之情，足認被告所駕駛
    之前開大貨車在超越被害人邱振源所騎乘之腳踏車時未保持安全間隔自後超越，
    以致肇事，且本件車禍案件，經公訴人及本院分別送請台灣省桃園縣區車輛行車
    事故鑑定委員會鑑定及台灣省車輛行車事故覆議鑑定委員會覆議之結果，亦均同
    此結果之認定，此有台灣省桃園縣區車輛行車事故鑑定委員會八九府車鑑桃字第
    ０一五五號鑑定意見書及台灣省車輛行車事故覆議鑑定委員會八十九年十月九日
    府覆議字第九一六三三號函各乙份在卷可憑。是被告前開所辯，顯屬飾卸之詞，
    不足採信。再者被害人係因本件車禍，造成顱內出血，傷重不治死亡一節，亦據
    檢察官督同檢驗員相驗被害人屍體確認無訛，並有台灣桃園地方法院檢察署驗斷
    書、勘驗筆錄、相驗屍體證明書、死亡證明書各一份及相驗照片六幀附卷可按。
二、按駕駛人駕駛汽車超車時應顯示左方向燈並與前車左側保持半公尺以上之間隔超
    過，道路交通安全規則第一百零一條第五款規定甚明，被告甲○○於右揭時、地
    駕駛上開車輛行經前開路段，依法即負有上項注意義務，再觀諸卷附道路交通事
    故調查報告表所示，肇事當時天候晴、道路無障礙及視距良好等情形，並無不能
    注意之情事存在，被告疏未注意前開行車規定，於超越前行邱振源所騎乘之腳踏
    車時未保持安全間隔自後超越，以致肇事，其有過失甚明。被害人又係因本件車
禍致傷重不治死亡，被害人之死亡與被告之過失行為間顯有相當因果關係，被告
    自應負過失致死之責。綜述，本件事證已明，被告犯行洵堪認定，應依法論科。
三、查被告甲○○係以駕駛營業大貨車為業，為從事駕駛業務之人，其因執行業務之
    過失肇事致人於死，核其所為係犯刑法第二百七十六條第二項之業務過失致死罪
    。爰審酌被告過失程度及與被害人家屬達成民事和解賠償損害，有和解書乙紙附
    卷可憑，並犯罪後態度等一切情狀，量處如主文所示之刑，以示懲儆。末查被告
    前未曾受有期徒刑以上刑之宣告，有卷附台灣桃園地方法院檢察署刑案資料查註
    紀錄表、台灣高等法院被告全國前案紀錄表可按，因過失犯罪，且已與被害人家
    屬達成民事和解賠償損害，此有和解書在卷足據，經此起訴審判，當知所警惕，
    信無再犯之虞，本院認所宣告之刑以暫不執行為適當，併諭知緩刑三年，以啟自
    新。
據上論斷，應依刑事訴訟法第二百九十九條第一項前段，刑法第二百七十六條第二項
、第七十四條第一款，罰金罰鍰提高標準條例第一條前段，判決如主文。
本案經檢察官魏雯祈到庭執行職務。
中      華      民      國      八十九      年    十二    月    二十    日
                          臺灣桃園地方法院交通法庭
                                    法  官  林惠霞
如不服本判決書應於送達後十日內向本院提出上訴狀
                                    書記官  陳婉婷
中      華      民      國      八十九      年    十二    月     二十   日
附錄本案論罪科刑法條：
刑法第二百七十六條第二項業務過失致死罪
  因過失致人於死者，處二年以下有期徒刑、拘役或二千元（現已提高十倍為
  二萬元）以下罰金。
  從事業務之人，因業務上之過失犯前項之罪者，處五年以下有期徒刑或拘役
  得併科三仟元（現已提高十倍為三萬元）以下罰金。


司法院資訊處製作；財團法人民間司法改革基金會備份。
